臺灣高雄地方法院刑事判決　　　　　　 100年度易字第1333號
公　訴　人　臺灣高雄地方法院檢察署檢察官
被　　　告　王玉珍
上列被告因詐欺案件，經檢察官提起公訴（100年度偵字第19599
號），本院判決如下：
    主  文
王玉珍幫助犯詐欺取財罪，處有期徒刑參月，如易科罰金，以新
臺幣壹仟元折算壹日。
    事  實
一、王玉珍可預見一般取得他人金融帳戶，常與財產犯罪有密切
    之關連，亦知悉詐騙集團等不法份子經常利用他人存款帳戶
    之提款卡、密碼以轉帳方式，詐取他人財物並以逃避追查，
    竟仍以縱有人持其存款帳戶作為詐騙之犯罪工具，亦不違其
    本意之幫助犯意，於民國99年11月29日17時許，將其申辦之
    玉山商業銀行高雄前鎮分行帳號0000000000000號帳戶提款
    卡連同密碼，持往高雄市○鎮區○鎮街統一超商，以宅急便
    方式寄到桃園縣平鎮市○○路南勢2段379號，交予真實姓名
    年籍不詳自稱「張仁傑」之成年男子及其所屬詐欺集團使用
    。俟該詐欺集團取得王玉珍上開帳戶提款卡、密碼後，成員
    間共同意圖為自己不法之所有，於(一)99年11月30日17時24分
    許，由某成員冒裝購物台人員撥打電話予陳怡靜，佯稱前購
    物因工作人員疏失設定為分期付款云云，致陳怡靜陷於錯誤
    ，於99年11月30日19時21分許，前往台南市○○路○段410號
    大同郵局，依指示操作自動櫃員機而匯款新臺幣（下同）2
    萬1123元至王玉珍上開帳戶內；(二)99年11月30日17時50分許
    ，由某成員冒裝森森購物台客服人員撥打電話予陳俊佑，佯
    稱購物匯款方式設定為分期付款，如不即時處理會造成重複
    扣款，要求提供銀行金融卡背面客服電話云云；復由某成員
    冒裝中信託銀行客服人員撥打電話予陳俊佑，佯稱可依指示
    操作自動櫃員機取消分期付款云云，致陳俊佑陷於錯誤，於
    99年11月30日18時45分許，前往台南市○○里○○街217號
    郵局，依指示操作自動櫃員機而匯款2萬99 89元至王玉珍上
    開帳戶內；(三)99年11月30日18時2分許，由某成員冒裝電視
    購物台人員撥打電話予黃武德，佯稱電視購物簽收錯誤，設
    定為分期付款，須於今晚24時前完成取消動作才能避免扣款
    云云；復由某成員冒裝刷卡銀行人員撥打電話予王武德，佯
    稱可依指示操作自動櫃員機取消分期付款云云，致黃武德陷
    於錯誤，於99年11月30日19時34分許，前往台北市○○○路
    ○段與和平西路3段附近，依指示操作自動櫃員機而匯款2萬
    9989元至王玉珍上開帳戶內；(四)99年11月30日18時30分許，
    由某女性成員撥打電話予劉俐均，佯稱前以永豐信用卡點數
    兌換之平底鍋，因契約誤勾選交付款項為分期付款，可幫忙
    申請取消分期付款云云；復由某成員冒裝郵局人員撥打電話
    予劉俐均，佯稱可依指示操作自動櫃員機取消分期付款云云
    ，致劉俐均陷於錯誤，於99年11月30日19時20分許，前往嘉
    義市○區○○路彰化銀行，依指示操作自動櫃員機而匯款2
    萬9983元至王玉珍上開帳戶內。嗣陳怡靜、陳俊佑、黃武德
    、劉俐均發覺有異，始悉受騙，報警循線查悉上情。
二、案經陳俊佑等訴由高雄市政府警察局前鎮分局移送臺灣高雄
    地方法院檢察署檢察官偵查起訴。
    理  由
一、按被告以外之人於審判外之陳述，雖不符刑事訴訟法第159
    條之1至之4等4條之規定，而經當事人於審判程序同意作為
    證據，法院審酌該言詞陳述或書面陳述作成時之情況，認為
    適當者，亦得為證據；又當事人、代理人或辯護人於法院調
    查證據時，知有刑事訴訟法第159條第1項不得為證據之情形
    ，而未於言詞辯論終結前聲明異議者，視為有前項之同意，
    同法第159條之5定有明文。本案下列所引用之供述及非供述
    證據，業經本院依法踐行調查證據程序，公訴人、被告均不
    爭執各該證據之證據能力，且迄本院言詞辯論終結前未就上
    開證據之證據能力聲明異議，又查無依法應排除其證據能力
    之情形，是後述所引用證據之證據能力均無疑義，依法自有
    證據能力，均得作為本案證據，先予敘明。
二、訊據被告固坦承上開帳戶係其所開設，並有寄送上開帳戶之
    提款卡予「張仁傑」等情，惟矢口否認有何幫助詐欺之犯行
    ，辯稱：當初是看到報告分類廣告，為了應徵工作才將上開
    帳戶提款卡及密碼寄給「張仁傑」，不知道對方要拿去詐騙
    云云。經查：
  (一)被告於99年11月29日17時許，將其申辦之上開帳戶提款卡連
    同密碼，持往高雄市○鎮區○鎮街統一超商，以宅急便方式
    寄到桃園縣平鎮市○○路南勢2段379號，交予真實姓名年籍
    不詳自稱「張仁傑」之成年男子及其所屬詐欺集團使用之事
    實，及詐欺集團取得王玉珍上開帳戶提款卡、密碼後，成員
    間共同意圖為自己不法之所有，於(一)99年11月30日17時24分
    許，由某成員冒裝購物台人員撥打電話予陳怡靜，佯稱前購
    物因工作人員疏失設定為分期付款云云，致陳怡靜陷於錯誤
    ，於99年11月30日19時21分許，前往台南市○○路○段410號
    大同郵局，依指示操作自動櫃員機而匯款新臺幣（下同）2
    萬1123元至王玉珍上開帳戶內；(二)99年11月30日17時50分許
    ，由某成員冒裝森森購物台客服人員撥打電話予陳俊佑，佯
    稱購物匯款方式設定為分期付款，如不即時處理會造成重複
    扣款，要求提供銀行金融卡背面客服電話云云；復由某成員
    冒裝中信託銀行客服人員撥打電話予陳俊佑，佯稱可依指示
    操作自動櫃員機取消分期付款云云，致陳俊佑陷於錯誤，於
    99年11月30日18時45分許，前往台南市○○里○○街217號
    郵局，依指示操作自動櫃員機而匯款2萬99 89元至王玉珍上
    開帳戶內；(三)99年11月30日18時2分許，由某成員冒裝電視
    購物台人員撥打電話予黃武德，佯稱電視購物簽收錯誤，設
    定為分期付款，須於今晚24時前完成取消動作才能避免扣款
    云云；復由某成員冒裝刷卡銀行人員撥打電話予王武德，佯
    稱可依指示操作自動櫃員機取消分期付款云云，致黃武德陷
    於錯誤，於99年11月30日19時34分許，前往台北市○○○路
    ○段與和平西路3段附近，依指示操作自動櫃員機而匯款2萬
    9989元至王玉珍上開帳戶內；(四)99年11月30日18時30分許，
    由某女性成員撥打電話予劉俐均，佯稱前以永豐信用卡點數
    兌換之平底鍋，因契約誤勾選交付款項為分期付款，可幫忙
    申請取消分期付款云云；復由某成員冒裝郵局人員撥打電話
    予劉俐均，佯稱可依指示操作自動櫃員機取消分期付款云云
    ，致劉俐均陷於錯誤，於99年11月30日19時20分許，前往嘉
    義市○區○○路彰化銀行，依指示操作自動櫃員機而匯款2
    萬9983元至王玉珍上開帳戶內之事實，業經被告坦承不諱（
    見本院審易字卷第25頁至第27頁、易字卷第21頁正面至第22
    頁背面），核與被害人即證人黃武德（見警卷第7頁）、陳
    俊佑（見警卷第8頁至第10頁）、陳怡靜（見警卷第11頁至
    第12頁）、劉俐均（見警卷第13頁至第15頁）於警詢時之證
    述相符，並有內政部警政署反詐騙諮詢專線紀錄表影本4份
    （見警卷第29頁至第36頁）、臺南縣警察局受理刑事案件報
    案三聯單、受理詐騙帳戶通報警示簡便格式表（見警卷第37
    至第58頁）、臺南市警察局受理刑事案件報案三聯單、受理
    詐騙帳戶通報警示簡便格式表（見警卷第38頁至第59頁）、
    嘉義市警察局受理刑事案件報案三聯單、受理詐騙帳戶通報
    警示簡便格式表、165專線協請金融機構暫行圈存疑似詐欺
    款項通報單（見警卷第39頁、第43頁、第60頁）、台北市政
    府警察局受理刑事案件報案三聯單、165專線協請金融機構
    暫行圈存疑似詐欺款項通報單（見警卷第40頁、第57頁、第
    43頁）影本各1份、金融機構聯防機制通報單影本2紙（見警
    卷第41頁至第42頁）、宅即便收據（見警卷第44頁）、玉山
    銀行綜存戶交易資料查詢單（見警卷第45頁）、台北富邦銀
    行交易明細表（見警卷第46頁）、郵政自動櫃員機交易明細
    表（見警卷第47頁）、彰化銀行自動櫃員機交易明細表（見
    警卷第48頁）、郵政自動櫃員機交易明細表（見警卷第49
    頁）、玉山銀行通知被告王玉珍帳戶列為警示帳戶之書面（
    見警卷第51頁）、被告上開帳戶開戶資料及交易明細（見本
    院審易字卷第20頁至第21頁、本院易字卷第14頁至第15頁）
    各1份可參，堪認為真實。
  (二)按刑法上之故意，可分為直接故意與不確定故意（間接故意
    ），所謂「不確定故意」，係指行為人對於構成犯罪之事實
    ，預見其發生而其發生並不違背其本意者，刑法第13條第2
    項定有明文。另參以一般人至銀行申請開立帳戶，其目的不
    外乎利用銀行帳戶作存、提款、轉帳等財產之金錢支配處分
    ，故對於銀行發給之存摺、印章、提款卡、密碼等資料，無
    不妥為保存，以防遺失或被盜用，損及個人財產權益，並遭
    濫用為財產犯罪之工具，且個人存摺與存戶印鑑章、提款卡
    結合，專有性甚高，更非一般自由流通使用之物，縱需交他
    人使用，亦必基於信賴關係或特殊事由，自不可能隨意交予
    不熟識之人任意使用，一般人本於生活經驗及認識，足以懷
    疑藉故取用他人帳戶、提款卡及密碼者，係基於隱瞞資金流
    向或行為人之身份之不法目的，與利用他人之銀行該等帳戶
    為犯罪工具有關。且金融機構帳戶係個人理財之重要工具，
    為個人財產、信用之重要表徵，可預見將自己名義開設之金
    融機構帳戶存摺、提款卡及密碼交付他人使用，有供作財產
    犯罪用途之可能，而犯罪者取得他人存摺之目的在於取得贓
    款及掩飾犯行不易遭人追查，此為一般人依其社會經驗所得
    知。而被告為一成年人，並有相當之教育程度及工作經驗乙
    節，業據其於本院審理時自承：伊高中畢業，曾做過美髮店
    店員約4年、飲料店店員約1年等語（見本院易字卷第21頁背
    面至第22頁正面），自應明知提供其提款卡及密碼予他人，
    極有可能係供他人為財產犯罪之用。且平面媒體及電子媒體
    ，均經常報導詐欺集團，常以收受人頭帳戶作為詐欺工具之
    事實，眾所皆知，亦為被告所明知，此業據被告於本院審理
    時陳稱：「（你是否有想過，你的帳戶會被利用？）有想過
    ，所以我有問他們是不是詐騙集團。他們說不是。…（你是
    從哪裡得到你的帳戶可能被利用的訊息？）從媒體、報章雜
    誌。（媒體與報章雜誌如何報導？）因為我是有聽過詐騙集
    團會利用存摺、帳戶與提款卡去詐騙，但我不知道他們的手
    法如何，所以我當時才會問他們，為什麼他們要我的提款卡
    與密碼。」等語（見本院易字卷第21頁背面至第22頁正面）
    ，可見被告對於他人會持其所提供之銀行帳戶犯罪應有所預
    知，竟仍將所開立之上開帳戶之提款卡含密碼交付他人使用
    ，對於他人持用犯罪之事實，自無不知之理。被告既可預見
    上開金融帳戶將被不法之徒用於犯罪贓款之匯入流出，而不
    違反本意，顯然有幫助詐欺集團利用其帳戶犯罪之不確定故
    意。
  (三)被告雖辯稱：當初是看到報告分類廣告，為了應徵工作才將
    上開帳戶提款卡及密碼交付他人，不知道對方要拿去詐騙云
    云。惟參以一般民眾應徵工作經錄取後，縱然需要提供金融
    機構帳戶，亦僅提供存摺封面影本即可（讓錄取機構知悉帳
    號戶名及號碼），絕無須將金融機構提款卡交付對方之必要
    。被告又辯稱：「張仁傑」向伊表示工作錄取後要以伊之帳
    號匯款云云。況且，被告已有相當之工作經驗業如前述，豈
    會不知一般正常之工作，並無可能要求應徵者交付提款卡及
    密碼。且被告又自承：「當初是應徵工作，而且薪水也滿高
    的，才會被誘惑受騙」、「（你是否有想過，你的帳戶會被
    利用？）有想過，所以我有問他們是不是詐騙集團。他們說
    不是。」、「因為我是有聽過詐騙集團會利用存摺、帳戶與
    提款卡去詐騙，但我不知道他們的手法如何，所以我當時才
    會問他們，為什麼他們要我的提款卡與密碼。」等語（見本
    院審易字卷第25頁、易字卷第21頁背面、第22頁正面），顯
    見已有相當工作經驗之被告，係在可預見所提供之上開帳戶
    之提款卡含密碼，係供人利用從事財產有關之犯罪之情況下
    ，仍貪圖高薪，而基於縱有人以其金融帳戶實施財產犯罪，
    亦不違背其本意之不確定故意，提供該帳戶之提款卡含密碼
    予「張仁傑」。再被告對於所應徵工作之雇主「張仁傑」之
    真實姓名、年籍資料等均毫無所悉之情形下，竟仍願提供上
    開帳戶之提款卡（含密碼）相關資料予對方，益見被告係為
    貪圖上述利益，而基於幫助詐欺之不確定故意提供上開帳戶
    之提款卡含密碼予他人之事實。
  (四)至被告辯稱：其確係應徵上述之工作，而無幫助詐欺之意思
    ，有該自由時報分類廣告可證云云。惟被告上開分類廣告僅
    能證明被告有看到上開徵求工作之廣告網頁，而去電應徵上
    開工作，並因而寄出上開帳戶之提款卡含密碼予「張仁傑」
    等客觀事實，並不能證明被告主觀上係基於何種主觀之意思
    而交付上開提款卡及密碼與「張仁傑」。而被告主觀上有基
    於幫助詐欺之不確定故意提供上開帳戶之提款卡含密碼予他
    人之事實，業如前述，是被告上開辯詞，自無可採。
  (五)綜上所述，本案事證明確，被告所辯，不足採信，其犯行堪
    以認定，應依法論科。
三、按刑法上之幫助犯，係對於犯罪與正犯有共同之認識，而以
    幫助之意思，對於正犯資以助力，而未參與實施犯罪之行為
    者而言（最高法院75年度台上字第1509號、84年度台上字第
    5998號、88年度台上字第1270號判決參照）；是以如未參與
    實施犯罪構成要件之行為，且係出於幫助之意思提供助力，
    即屬幫助犯，而非共同正犯。本案被告提供其上開銀行帳戶
    之提款卡含密碼，供詐欺集團詐欺取財匯款使用，其雖未參
    與詐欺取財之行為，然顯係以幫助之意思，參與詐欺取財構
    成要件以外之行為，為幫助犯，是核被告所為，係犯刑法第
    30條第1項、第339條第1項之幫助詐欺取財罪，依刑法第30
    條第2項規定，按正犯之刑減輕之。又被告以交付詐騙集團
    成員其上開銀行帳戶之提款卡含密碼，致使該詐騙集團成員
    得以詐騙上開被害人陳怡靜、陳俊佑、黃武德、劉俐均等4
    人，係以一幫助詐欺取財行為，同時觸犯數幫助詐欺取財罪
    名，為想像競合犯，應依刑法第55條之規定，從一幫助詐欺
    取財罪處斷。爰審酌被告本身雖未實際參與詐欺取財犯行，
    但其提供帳戶供不法犯罪集團使用，不僅造成執法機關不易
    查緝犯罪行為人，危害社會治安，助長社會犯罪風氣，更造
    成被害人求償上之困難，所為甚有不該，且本件被害人陳怡
    靜、陳俊佑、黃武德、劉俐均等4人受騙之金額非微，及其
    犯罪之動機、目的、智識程度、生活狀況等一切情狀，量處
    如主文所示之刑，並諭知易科罰金之折算標準。
據上論斷，應依刑事訴訟法第299條第1項前段，刑法第30條第1
項前段、第2項、第339條第1項、第41條第1項前段、第55條，刑
法施行法第1條之1，判決如主文。
本案經檢察官李茂增到庭執行職務。
中    華    民    國  100    年    10    月    13    日
                  刑事第二庭    審判長法  官  李政庭
                                      法  官  陳航代
                                      法  官  施盈志
以上正本證明與原本無異。
如不服本判決應於收受送達後10日內向本院提出上訴書狀，並應
敘述具體理由；如未敘述上訴理由者，應於上訴期間屆滿後20日
內向本院補提理由書（均須按他造當事人之人數附繕本）「切勿
逕送上級法院」。
中    華    民    國  100    年    10    月    13    日
                                      書記官  吳和卿
附錄本判決論罪之法條：
刑法第339條（普通詐欺罪）意圖為自己或第三人不法之所有，
以詐術使人將本人或第三人之物交付者，處5年以下有期徒刑、
拘役或科或併科1千元以下罰金。
以前項方法得財產上不法之利益或使第三人得之者，亦同。
前二項之未遂犯罰之。